【裁判字號】    92,上訴,1639
【裁判日期】    921230
【裁判案由】    違反槍砲彈藥刀械管制條例
【裁判全文】
臺灣高等法院臺中分院刑事判決                  九十二年度上訴字第一六三九號
    上  訴  人
    即  被  告  甲○○
    選任辯護人  陳武璋律師
右上訴人，因被告違反槍砲彈藥刀械管制條例案件，不服臺灣臺中地方法院九十二年
度訴字第一一六一號，中華民國九十二年六月二十六日第一審判決（起訴案號：臺灣
臺中地方法院檢察署九十一年度偵字第二二四０三號）提起上訴，本院判決如左：
    主  文
原判決撤銷。
甲○○未經許可，寄藏手槍，處有期徒刑伍年貳月，併科罰金新台幣拾陸萬元，罰金
如易服勞役，以銀元參佰元即新台幣玖佰元折算壹日。
扣案四五手槍壹支（槍枝管制編號：0000000000號）、未經試射九０制式
子彈拾陸顆、已試射九０制式子彈參顆，均沒收。
    事  實
一、甲○○於民國（下同）八十八年間某日，在臺中縣大安鄉大安國小，受真實姓名
    年籍不詳綽號「阿裕」之男子所託，代其保管具有殺傷力之加拿大制式口徑9mm
    （9x19mm）半自動四五手槍（槍枝管制編號：0000000000號）一支，
    及口徑9mm（9x19mm） 九０制式子彈十九顆，甲○○明知前開手槍及子彈，均係
    槍砲彈藥刀械管制條例所管制之違禁物品，竟基於寄藏槍枝及子彈之犯意，收受
    後，將之藏置在臺中縣大甲鎮○○路一一七巷一號住處附近地下。迄九十一年一
    月十七日凌晨零時三十分許，甲○○因友人王聖閔與丙○○之偷竊螃蟹糾紛（業
    經臺灣臺中地方法院檢察署檢察官另為不起訴處分），接獲王聖閔之電話通知後
    ，持上述手槍及子彈，至臺中縣大甲鎮六塊厝大甲溪堤防，欲嚇阻丙○○，為警
    當場逮捕，並扣得上述具殺傷力手槍一支及子彈十九顆（鑑定時已試射三顆）。
二、案經臺中縣警察局大甲分局報請臺灣臺中地方法院檢察署檢察官偵查起訴。
    理  由
一、訊據上訴人即被告（下稱被告）甲○○，固坦承有於右揭時地，受託寄藏扣案之
    手槍及子彈之情事，惟矢口否認有上開犯行，並先後辯稱：扣案手槍，可能不是
    制式手槍云云。本院經查：
(一)扣案手槍及子彈，經送請內政部警政署刑事警察局鑑定，其結果如下：(1)送鑑加
    拿大制式四五手槍壹支（槍枝管制編號：0000000000號），認係口徑
    9 mm（9x19mm）之制式半自動手槍，經檢視，滑套兩側具「DVC SEMI AUTOMATIC
    PISTOL 9MM PARABELLUM MADE IN CANADA」及「COLT'S TACICAL MODEL HP 15」
    字樣，槍管內具六條左旋來復線，保險損壞，惟不影響擊發功能，認具殺傷力。
    (2)送鑑九０制式子彈十九顆，認均係口徑9mm（9x19mm） 制式子彈，認均具殺傷
    力等情，有該局九十二年二月六日刑鑑字第０九一０三一四六０七號槍彈鑑定書
    在卷可稽（參見偵查卷一００頁），可見上開槍彈，均具有殺傷力，至為明顯。
(二)被告雖辯稱：扣案手槍可能不是制式手槍云云，被告選任辯護人亦為被告辯稱：
    依內政部警政署刑事警察局之槍彈鑑定書，其於滑套右側有「COLT'S TACICAL
    MODEL HP 15」字樣，其中「MODEL」之字義為「模型、樣本」，則本案是否為制
    式手槍，不無可疑。又依卷附製造商Colt's M anufacturing Com pany Inc. 網
    站上之手槍目錄，經查並無「COLT'S TACICAL MODEL HP 15」樣式手槍，且該公
    司所留之聯絡地址是在美國，故扣案槍枝上有「MADE IN CANADA」字樣，是否為
    其他公司所仿製，亦非無疑，因認該手槍係改造模型手槍云云。惟查：
  1.「MODEL」 之中文字義除「模型」外，尚有「式樣」之意，且經原審查詢製造商
    Colt's M anufacturing Com pany Inc. 網站上之資料，該廠所製造之其它型式
    手槍，於滑套上亦有「MODEL」字樣，足認扣案手槍上「COLT'S TACICAL MODEL
    HP 15」字樣，乃是該手槍之式樣或型號，並非指扣案之手槍係模型槍。又Colt
    公司雖設址於美國，然該公司乃知名大型兵工廠，在其他國家亦設有分廠，扣案
    之手槍即是設於加拿大之工廠所製造，此經原審以電話詢問本案之鑑定人方仁義
    （內政部警政署刑事警察局鑑識科物理組），確認無誤，有原審公務電話紀錄表
    在卷可稽。再者，Colt's M anufacturing Com pany Inc. 網站上現雖無與扣案
    手槍式樣，完全相同之手槍，然Colt公司乃知名之大型兵工廠，已如前述，其歷
    年來生產之手槍型式繁多，未必全部均臚列於網站上，是本件既經內政部警政署
    刑事警察局專業鑑識人員進行鑑定，自不得僅憑此毫無依據空洞理由，遽認扣案
    之手槍非Colt公司生產之手槍。
  2.又查，八十五年九月二十五日公布增訂之槍砲彈藥刀械管制條例第九條之一所指
    之「模型槍」（按即現行條文第十條之「模型槍」），係指原設計非供殺敵、獵
    物，而使用特殊（空包）子彈，可供田徑比賽起始信號或供以嚇退野獸或供射擊
    訓練（因具後作力，可模擬真槍，以磨練射手持槍之穩定性）等用途之金屬材質
    「槍枝」，非一般廠商為供觀賞或作樣品所製造之各類「槍枝模型」，亦非為市
    售之各類「玩具槍」，而「改造模型槍」係指由產製槍械合法廠商製造之不具發
    射功能制式槍枝模型，經加工改造或得輕易改裝或加裝而具有發射功能及殺傷力
    之槍枝（參照八十七年第三十八期司法業務研究會法律問題研討第二則結論）。
    是扣案手槍可擊發制式子彈，且未經改造，依前述定義，顯非屬槍砲彈藥刀械管
    制條例所規定之改造模型槍，則被告所辯暨選任辯護人之辯護意旨，難認有據。
  3.再查，槍砲彈藥刀械管制條例（修正前槍砲彈藥刀械管制條例亦同）所稱之手槍
    ，並不限於正式兵工廠所產製之制式手槍。非法製造者所仿製，其殺傷力與制式
    手槍相若或超過制式手槍之仿製手槍，亦屬手槍範圍，不能論以其他具有殺傷力
    之槍枝。否則犯人非法仿製手槍，其殺傷力與制式手槍相若或超過制式手槍時，
    若不能論以製造手槍罪，而正式兵工廠所產製之手槍又屬合法製造，則將使槍砲
    彈藥刀械管制條例之未經許可製造手槍罪，永無適用餘地（參照最高法院八十九
    年度台上字第四一號裁判意旨）。本件扣案手槍，係加拿大製造制式手槍，業經
    內政部警政署刑事警察局鑑定明確，復經本院再函查，確認無訛在卷（參見本院
    卷四十頁），且依前開最高法院判決意旨，縱使是非正式兵工廠所產製之制式手
    槍，然由前開鑑定結果，亦可知扣案手槍與制式手槍之殺傷力並無二致，是本件
    上開槍枝，係屬槍砲彈藥刀械管制條例第七條規範之手槍，應極明確，要堪認定
    ，被告及其選任辯護人上開主張，難以採取。從而，本件事證已臻明確，被告之
    上開寄藏手槍、子彈之犯行，洵堪認定，自應依法論科。
二、核被告所為，係犯槍砲彈藥刀械管制條例第七條第四項未經許可寄藏手槍罪、同
    法條第四項未經許可寄藏彈藥罪。被告保管槍彈所為之持有，係寄藏之當然結果
    ，不另論持有罪。又被告係以同一寄藏行為，未經許可寄藏制式手槍、制式彈藥
    ，核為想像競合犯，應依刑法第五十五條規定，論以較重之未經許可寄藏手槍罪
    。檢察官起訴法條，認被告寄藏子彈之所為，係犯同條例第十二條第四項之罪，
    顯有誤載法條，此觀八十五年九月二十五日、八十六年十一月二十四日分別修訂
    之條文內容比較自明，併此敘明。原審經審理結果，認被告罪證明確，予以論科
    ，固非無見，但查，依上所述，制式子彈，同條例第七條第四項，已有規範內容
    ，自不應成立同條例第十二條第四項之罪，原審適用法律，顯有違誤，被告提起
    上訴，否認上開犯罪，固非可取，但原判決既有上開可議，即屬無可維持，應由
    本院撤銷改判。爰審酌被告未經許可，受綽號「阿裕」男子委託，為之保管寄藏
    具高度危險性之制式手槍及子彈，對社會治安足以造成重大影響，然斟酌其未以
    之作為犯罪工具，且於本案查獲後，尚能坦承犯行，犯後態度良好等一切情狀，
    量處如主文第二項所示之刑，並就所科罰金部分，依法諭知易服勞役之折算標準
    ，以示懲儆。至扣案制式四五手槍一支（槍枝管制編號：0000000000
    號）、未經試射之九０制式子彈十六顆，均係違禁物，應依刑法第三十八條第一
    項第一款之規定宣告沒收，而已試射之九０制式子彈三顆，雖經鑑驗試射而不再
    具有殺傷力，非屬違禁物，然係被告所有，供犯罪所用之物，爰依刑法第三十八
    條第一項第二款之規定宣告沒收。末按，八十六年十一月二十四日修正公布，同
    年月二十六日生效之槍砲彈藥刀械管制條例第十九條規定，犯第七條、第八條、
    第十條、第十一條、第十二條第一項至第三項、第十三條第一項至第三項之罪，
    受有期徒刑以上刑之宣告者，應於刑之執行完畢或赦免後，令入勞動場所，強制
    工作，其期間為三年，惟該條關於諭知強制工作之規定，業於九十年十一月十四
    日經公布刪除，並於同年月十六日起生效，是本件即無適用該法條規定宣告強制
    工作之餘地，附此載明。
據上論斷，應依刑事訴訟法第三百六十九條第一項前段、第三百六十四條、第二百九
十九條第一項前段，槍砲彈藥刀械管制條例第七條第四項，刑法第五十五條、第十一
條前段、第四十二條第二項、第三十八條第一項第一款、第二款，現行法規所定貨幣
單位折算新台幣條例第二條，罰金罰鍰提高標準條例第二條，判決如主文。
本案經檢察官乙○○到庭執行職務
中      華      民      國    九十二    年      十二      月    三十    日
                                    臺灣高等法院臺中分院刑事第二庭
                                          審判長法  官  羅  禮  政
                                                法  官  陳  欣  安
                                                法  官  蔡  聰  明
右正本證明與原本無異。
如不服本判決應於收受送達後十日內向本院提出上訴書狀，其未敘述上訴之理由者並
得於提起上訴後十日內向本院補提理由書（均須按他造當事人之人數附繕本）。
                                                書記官  郭  振  祥
中      華      民      國    九十二     年     十二     月   三十一    日
槍砲彈藥刀械管制條例第七條：
未經許可，製造、販賣或運輸火砲、肩射武器、機關槍、衝鋒槍、卡柄槍、自動步槍
、普通步槍、馬槍、手槍或各類砲彈、炸彈、爆裂物者，處死刑、無期徒刑或七年以
上有期徒刑；處徒刑者，併科新台幣三千萬元以下罰金。
未經許可，轉讓、出租或出借前項所列槍砲、彈藥者，處無期徒刑或五年以上有期徒
刑，併科新台幣一千萬元以下罰金。
意圖供自己或他人犯罪之用，而犯前二項之罪者，處死刑或無期徒刑；處徒刑者，併
科新台幣五千萬元以下罰金。
未經許可，持有、寄藏或意圖販賣而陳列第一項所列槍砲、彈藥者，處五年以上有期
徒刑，併科新台幣一千萬元以下罰金。
第一項至第三項之未遂犯罰之。
                                                                        Ｆ


司法院資訊處製作；財團法人民間司法改革基金會備份。
